【裁判字號】    97,訴緝,30
【裁判日期】    970331
【裁判案由】    偽證等
【裁判全文】
臺灣高雄地方法院刑事判決              97年度訴緝字第30號
公  訴  人  臺灣高雄地方法院檢察署檢察官
被      告  甲○○
                    （另案於臺灣高雄第二監獄執行中）
上列被告因偽證等案件，經檢察官提起公訴（95年度偵緝字第
2994號），被告於本院準備程序中就被訴事實均為有罪之陳述，
經詢問當事人意見，合議庭裁定由受命法官依簡式審判程序獨任
審理，本院判決如下：
    主  文
甲○○犯業務過失致人於死罪，處有期徒刑陸月，減為有期徒刑
月。又教唆犯偽證罪，處有期徒刑柒月，減為有期徒刑月又
拾伍日。應執行有期徒刑陸月。
    事  實
一、甲○○係以駕駛聯結車運送貨物為業，並靠行在峰慶汽車貨
    運有限公司（下稱峰慶公司）及富佳通運企業有限公司（下
    稱富佳公司），為從事駕駛業務之人。其未領有聯結車職業
    駕駛執照，於民國93年6 月11日23時許，駕駛營業用聯結車
    （前半部為峰慶公司所有之車號GX-V97號營業大貨曳引車，
    後半部為富佳公司所有之車號7U-21 號營業全拖車）從雲林
    縣西螺鎮果菜市場出發前往高雄縣鳳山市，於翌日（12日）
    凌晨1 時30分許沿高雄縣鳳山市○○路由西往東方向行駛，
    甫通過該路與五甲一路交岔路口時，本應注意交岔路口10公
    尺內不得停車，且依當時天候晴、夜間有照明、柏油路面無
    缺陷或障礙物等情況及其智識能力，並無不能注意之情事，
    竟貿然將上開聯結車後半部（即車號7U-21 號營業全拖車）
    停放於距離前揭路口10公尺內之路邊（即國泰路由西往東方
    向慢車道上），並將上開聯結車前半部駛離現場，前往該市
    果菜市場處理事務。適有林志釧於不詳時地飲酒後，騎乘車
    號GTS-551 號重型機車沿高雄縣鳳山市○○路慢車道由西往
    東方向行駛，於93年6 月12日凌晨2 時45分許行經該處時，
    因酒後控制及反應能力受到影響，且未注意車前狀況，不慎
    自後方撞擊甲○○所停放之上開拖車，林志釧因而人車倒地
    ，受有創傷性窒息、腦挫傷、面部多處撕裂傷、左股骨骨折
    及全身多處擦挫傷等傷害，經送醫急救後，仍於同日凌晨3
    時41分許因傷重不治死亡。甲○○知悉上開肇事情形後，因
    自己無照駕駛擔心保險公司拒絕理賠，除商請員工柳利達為
    其頂替認罪外（柳利達涉犯頂替罪部分業經本院另行判處有
    期徒刑4 月，減刑為有期徒刑2 月確定），並於93年6 月13
    日某時，在雲林縣西螺鎮某處，教唆員工廖恩瑋、梁洺榕（
    均由檢察官另為緩起訴處分確定）出面向承辦員警、法院虛
    偽證稱上開肇事聯結車係由柳利達駕駛停放等情。廖恩瑋、
    梁洺榕2 人均明知上開聯結車係由甲○○駕駛停放而肇事，
    柳利達於車禍發生當天並未前往高雄縣鳳山市，仍各基於偽
    證之犯意，於94年11月21日15時許，在本院刑事第15法庭內
    ，本院94年度交訴字第51號柳利達業務過失致死案件（下稱
    前案）審理時，以證人身分供前具結後，就案情有重要關係
    之事項，分別故意虛偽證稱：「當天是黑仔，即柳利達開車
    到高雄鳳山，他是和我（即廖恩瑋）換班，是黑仔開車去車
    禍地點停放」、「93年6 月11日當天公司有2 輛車載貨到高
    雄，1 輛是我（即梁洺榕）開的，另1 輛甲○○、柳利達都
    有去，因為柳利達有駕照，所以是柳利達開的，照常理是柳
    利達開的」等語，足以影響該案判決結果。嗣因柳利達於該
    案件審理中自承係為甲○○頂替認罪，經該案承審法官調查
    後，認廖恩瑋、梁洺榕上開證詞與事實不符而未採信。
二、案經臺灣高雄地方法院檢察署（下稱高雄地檢署）檢察官主
    動簽分後偵查起訴。
    理  由
一、按本件被告甲○○所犯均係死刑、無期徒刑、最輕本刑為3
    年以上有期徒刑以外之罪，其於準備程序就前揭被訴事實均
    為有罪之陳述，經受命法官告知簡式審判程序之旨，並聽取
    其與公訴人之意見後，本院認無不得或不宜改依簡式審判程
    序進行之情形，爰依刑事訴訟法第273 條之1 第1 項規定，
    裁定本件由受命法官獨任進行簡式審判程序，合先敘明。
二、上揭犯罪事實，業據被告於偵訊及本院審理時坦承不諱，核
    與證人廖恩瑋、梁洺榕於偵訊時證述之情節（見高雄地檢署
    95年度偵緝字第2994號偵查卷第18-19 頁）及證人柳利達於
    前案本院審理時證述之情節（見本院前案院二卷第28-31 頁
    ）相符，並有現場照片12張、道路交通事故現場圖、道路交
    通事故調查報告表、國軍高雄總醫院診斷證明書、生化檢驗
    報告單（受檢驗人林志釧，檢驗結果血液中酒精濃度為139
    mg/dl ，換算呼氣酒精濃度為0.695mg/l） 、相驗屍體證明
    書、驗斷書、前案94年11月21日審判筆錄各1 份、行車執照
    、前案94年11月21日證人結文各2 份（見警卷第16-23 、26
    、28、32頁、高雄地檢署93年度相字第1035號相驗卷第25、
    27-36 頁、本院前案院一卷第93-127頁）附卷可稽。又按交
    岔路口10公尺內不得臨時停車，且禁止臨時停車處所不得停
    車。道路交通安全規則第111 條第1 項第2 款、第112 條第
    1 項第1 款分別定有明文。本件被告駕駛聯結車時應注意上
    揭規定並確實遵守之，而依當時情形及其智識能力，並無不
    能注意之情形，竟疏未注意而貿然將上開聯結車後半部停放
    於距離交岔路口10公尺內之路邊，致與被害人林志釧所騎機
    車發生撞擊，被告就本件車禍之發生具有過失至明。是以，
    被告就本件車禍之發生有過失，且被害人係因本件車禍而傷
    重死亡，被告之過失行為與被害人之死亡結果間，顯具有相
    當因果關係。至被害人對於本件車禍之發生，雖有因酒後駕
    車致控制及反應能力受到影響，且未注意車前狀況之過失，
    然仍不能因被害人亦有過失，即解免被告之罪責。綜上所述
    ，本件事證明確，被告犯行堪予認定。
三、被告行為後，如附表所示之法律均經修正，並均自95年7 月
    1 日起開始施行，又本次刑法修正之比較新舊法，應就罪刑
    有關之共犯、未遂犯、想像競合犯、牽連犯、連續犯、結合
    犯，以及累犯加重、自首減輕暨其他法定加減原因（如身分
    加減）與加減例等一切情形，綜其全部罪刑之結果而為比較
    ，最高法院95年5 月23日第8 次刑事庭會議決議可資參照。
    則比較如附表所示新舊法後，均以舊法對被告較有利，綜合
    言之，新法（本院裁判時之法律）並無較有利於被告，依刑
    法第2 條第1 項前段之規定，自應適用行為時之法律以論處
    。是核被告所為，係犯修正前刑法第276 條第2 項業務過失
    致死罪及刑法第29條第1 項、第168 條之教唆偽證罪。被告
    為偽證罪之教唆犯，應依刑法第29條第2 項規定，以其所教
    唆之刑法第168 條偽證罪處罰之。被告以1 個教唆行為，同
    時教唆廖恩瑋、梁洺榕2 人偽證，因偽證罪係侵害國家偵查
    權及審判權之法益，與被教唆人之人數多寡無關，故同時教
    唆2 人以上偽證，其侵害之法益，既仍為同一個國家偵查權
    及審判權之法益，自僅應成立一罪，而無想像競合犯之適用
    。被告所犯上開2 罪間，犯意各別，罪名不同，應分論併罰
    。又被告於本件車禍發生時並未領有聯結車職業駕駛執照，
    業據被告陳明在卷，並有交通部公路總局嘉義區監理所雲林
    監理站94年11月9 日嘉監雲字第0940013125號函1 份（見本
    院前案院一卷第86頁）在卷可憑；被告無聯結車職業駕駛執
    照，竟駕駛前開營業用聯結車，並因而肇事致被害人死亡，
    依法應負過失致人於死之刑事責任，該部分自應依道路交通
    管理處罰條例第86條第1 項規定加重其刑。爰審酌被告駕駛
    營業用聯結車，本應謹慎注意遵守交通規則，以維其他參與
    道路交通者之安全，竟於未考領聯結車職業駕駛執照時即駕
    駛營業用聯結車上路，並貿然將聯結車後半部之營業全拖車
    停放於距離交岔路口10公尺內之路邊，致與被害人所騎機車
    發生撞擊，被害人因而傷重死亡，使被害人之家屬遭受無法
    彌補之傷痛，迄今仍未能與被害人家屬達成和解，賠償被害
    人家屬之損失，復在案發後教唆他人於法院審理時到庭為虛
    偽之證述，影響國家審判權之正確行使，妨害司法之公正性
    ，行為實有不當，惟念其犯後坦承犯行，態度尚可，及被害
    人就本件車禍之發生亦有過失，被害人之過失為肇事主因，
    被告之過失為肇事次因等一切情狀，分別量處如主文所示之
    宣告刑。又被告犯罪之時間均在96年4 月24日以前，雖其曾
    於中華民國96年罪犯減刑條例施行前之96年4 月17日因逃匿
    而遭本院通緝，惟已於96年12月28日自動歸案接受審判，有
    臺灣雲林地方法院檢察署96年12月28日點名單暨訊問筆錄1
    份（見本院卷第40-42 頁）在卷可證，依中華民國96年罪犯
    減刑條例第5 條規定應予減刑，爰依該條例第2 條第1 項第
    3 款，分別減其刑期2 分之1 ，並定其應執行之刑。
據上論斷，應依刑事訴訟法第273 條之1 第1 項、第284 條之1
、第299 條第1 項前段，刑法第2 條第1 項前段、第168 條、第
29條，修正前刑法第276 條第2 項、第51條第5 款，道路交通管
理處罰條例第86條第1 項，罰金罰鍰提高標準條例第1 條前段，
中華民國96年罪犯減刑條例第2 條第1 項第3 款、第7 條、第10
條第1 項，判決如主文。
本案經檢察官乙○○到庭執行職務。
中    華    民    國    97    年    3     月    31    日
                      鳳山刑事第二庭  法  官  楊筑婷
以上正本證明與原本無異。
如不服本判決應於收受本判決後10日內向本院提出上訴書狀，並
應敘述具體理由，如未敘述上訴理由者，應於上訴期間屆滿後20
日內補提理由書狀於本院（均須按他造當事人之人數附繕本）「
切勿逕送上級法院」。
中    華    民    國    97    年    3     月    31    日
                                      書記官  林靜慧
附錄本判決論罪科刑法條：
中華民國刑法第168條
於執行審判職務之公署審判時或於檢察官偵查時，證人、鑑定人
、通譯於案情有重要關係之事項，供前或供後具結，而為虛偽陳
述者，處7 年以下有期徒刑。
中華民國刑法第276條
因過失致人於死者，處2 年以下有期徒刑、拘役或2 千元以下罰
金。
從事業務之人，因業務上之過失犯前項之罪者，處5 年以下有期
徒刑或拘役，得併科3 千元以下罰金。
附表：刑法修正前後之比較
┌────┬───────┬───────┬────────────┬────┬────┐
│刑法條號│舊法規定（修正│新法規定（修正│        比較理由        │比較依據│比較結果│
│        │前刑法）      │後刑法）      │                        │        │何者對被│
│        │              │              │                        │        │告有利  │
├────┼───────┼───────┼────────────┼────┼────┤
│第276 條│該罪法定刑為「│該罪法定刑為「│新法罰金數額下限、計算額│刑法第2 │舊法    │
│第2 項、│5 年以下有期徒│5 年以下有期徒│度均較舊法增加，比較言之│條第1 項│        │
│第33條第│刑或拘役，得併│刑或拘役，得併│，以舊法對被告有利。    │前段    │        │
│5 款    │科3 千元以下罰│科新臺幣9 萬元│                        │        │        │
│        │金」，罰金數額│以下罰金」，罰│                        │        │        │
│        │下限為銀元1 元│金數額下限為新│                        │        │        │
│        │（即新臺幣3 元│臺幣1 千元以上│                        │        │        │
│        │）以上，計算額│，並以新臺幣百│                        │        │        │
│        │度亦為銀元1 元│元計算之。    │                        │        │        │
│        │（罰金罰鍰提高│              │                        │        │        │
│        │標準條例第1 條│              │                        │        │        │
│        │前段規定：依法│              │                        │        │        │
│        │律應處罰金、罰│              │                        │        │        │
│        │鍰者，就其原定│              │                        │        │        │
│        │數額得提高為2 │              │                        │        │        │
│        │倍至10倍）。  │              │                        │        │        │
├────┼───────┼───────┼────────────┼────┼────┤
│第51條第│宣告多數有期徒│宣告多數有期徒│新法為兼顧數罪併罰與單純│刑法第2 │舊法    │
│5 款    │刑者，於各刑中│刑者，於各刑中│數罪之區別，及刑罰衡平原│條第1 項│        │
│        │之最長期以上，│之最長期以上，│則，乃對於有期徒刑合併定│前段    │        │
│        │各刑合併之刑期│各刑合併之刑期│應執行刑之上限予以提高至│        │        │
│        │以下，定其刑期│以下，定其刑期│30年，與舊法上限20年相比│        │        │
│        │。但不得逾20年│。但不得逾30年│較，以舊法對被告有利。  │        │        │
│        │。            │。            │                        │        │        │
└────┴───────┴───────┴────────────┴────┴────┘


司法院資訊處製作；財團法人民間司法改革基金會備份。
